行　政　法　院　判　決　　　　　　　　　　　　　八十七年度判字第二五一三號
　　原　　　告　惠康百貨股份有限公司（原惠康股份有限公司）
　　代　表　人　甲○○
　　被　　　告　台北市稅捐稽徵處
右當事人間因營業稅事件，原告不服財政部中華民國八十七年四月二十一日台財訴第
000000000號再訴願決定，提起行政訴訟，本院判決如左︰
　　主  文
原告之訴駁回。
　　事  實
緣原告係兼營銷售免稅菸、酒之營業人，於民國八十四年三月十七日向被告所屬大安
分處申請退還八十年度因適用兼營營業人營業稅額計算辦法規定致未扣抵之進項稅額
計新台幣（以下同）一○、二五四、七二四元，經該分處以八十四年三月二十二日北
市稽大安（甲）字第一一九四二號函復否准。原告不服提起訴願，經台北市政府八十
四年五月二十五日八四府訴字第八四○二五三九二號訴願決定：「原處分撤銷，由原
處分機關另為處分。」被告重為復查後，仍為原來之處分，原告不服，循序提起訴願
、再訴願，遞遭決定駁回，遂提起行政訴訟，茲摘兩造訴辯意旨於次：
原告起訴意旨略謂︰一、依訴願法第二十四條之規定訴願決定之拘束力，如訴願決定
指摘原行政處分未予查明事實，原決定機關即應依訴願或再訴願決定之意旨重為事實
之調查並依調查事實之結果重為決定，如訴願決定或再訴願決定指摘者係原行政處分
或決定適用法規違誤者，在同一事實不變之情形下，原行政機關即應受訴願決定之拘
束，不得重為一內容相同之處分，始符合訴願法第二十四條之規定，及符合司法院院
字第一四六一號解釋之意旨。本件有關原告兼營煙酒誤按「兼營計算辦法」申報營業
稅致溢繳營業稅之爭議，原告提起訴願後，既經台北市政府八十四年五月二十五日以
（）府訴字第八四○二五三九二號訴願決定將原處分撤銷，其撤銷意旨為：「惟查
關於進口及銷售均為免徵營業稅之貨物，於購進時並未支付進項稅額，應免依『兼營
稅額計算辦法』計算，調整計算其不得扣抵比例之適用，此為原處分機關所是認。」
此正是原告所主張「兼營稅額計算辦法」不應適用於進口（或購買）均免徵營業稅之
煙、酒，否則將造成原告依營業稅法第十五條第一項規定可扣抵進項稅額產生無法全
數扣抵之違法現象。」，準此，依前述訴願法第二十四條規定及司法院院字第一四六
一號解釋意旨，被告應依八十四年五月二十五日（）府訴字第八四○二五三九二號
訴願決定意旨重為認定，詎被告對此訴願意旨略而不究而仍維持原處分，顯已違背前
開台北市政府八十四年府訴字第八四○二五三九二號訴願決定意旨及訴願法第二十四
條「訴願決定拘束力」之規定。二、再訴願決定及第二次訴願決定違反「相同案件應
相同處理」之行政法平等原則。（一）本案與鈞院八十五年判字第五九三號判決、八
十五年度第一六六一號判決、八十四年度判字第八四九號判決、八十四年度判字第三
○八一號判決案情均相同，係同一案件，應為相同處理，方符平等原則且能令原告信
服。依鈞院八十五年度判字第五九三號判決意旨正彰顯「兼營計算辦法」適用對象不
及於進口及銷售均屬免稅之本件系爭貨物，因此，依行政法「相同案件應相同處理」
之平等原則，財政部再訴願決定及台北市政府第二次訴願決定，顯然違背行政法平等
原則。三、再訴願決定違反營業稅法第十五條「應稅貨物之進項稅額可扣抵銷項稅額
」之規定及違背營業加值稅基本精神：（一）原告既然係兼營煙酒依營業稅法第八條
第一項第十六款規定，購買及銷售均免徵營業稅，則購買及銷售時無從產生進項稅額
，假如將煙、酒免稅銷售額列入計算當期不得扣抵「銷項稅額」之比例，則計算之比
值勢必失實，導致可扣抵之進項稅額未克充分扣抵之損害納稅人權利結果。更何況，
鈞院歷年來對類此案件之判決意旨已多次明確指明：「兼營菸、酒之進口及銷售之營
業人，均無兼營稅額計算辦法第四條計算公式之適用。」本案原告係兼營煙、酒營業
人，自不應適用「兼營營業人營業稅額計算辦法」（「兼營營業人營業稅額計算辦法
」本質上係行政命令），否則將牴觸營業稅母法之規定。更何況，本案系爭溢繳營業
稅均屬於應稅產品之進項稅額，被告可以實際來查帳，即可明瞭。因此，依營業稅法
規定及加值型營業稅之精神，該溢繳之營業稅額均屬依法應享有扣抵銷項稅額之權益
，此由營業稅法第十五條規定及財政部八十一年八月二十五日台財稅第八一一六七五
六六○號函釋修正總說明，益足資證明。（二）財政部制定頒布「兼營營業人營業稅
額計算辦法」所強制適用之比例扣抵法，其所以違反營業稅母法，乃因其以銷售金額
為基礎，依「免稅銷售金額」占「全部銷售金額」比例，以定全部「進項稅額」不准
扣抵「銷項稅額」之數字，以致免稅貨物銷售金額（例如本案系爭煙、酒）龐大，而
該免稅銷售金額原無進項稅額，必須併入全部銷售金額計算，然後再依比例大量削減
應稅貨物所產生龐大進項稅額，使其成為不得扣抵稅額，而違法增加營業稅額。表面
上並未對免稅貨物之銷售課稅，事實上卻利用龐大免稅銷售額之比例，從而減低應稅
部分進項稅額扣抵銷項稅額數字，以達到不法徵稅之目的。此正是鈞院八十四年十月
十八日庭長評事聯席會議決議文所稱「．．．若亦將免稅銷售淨額列入計算當期不得
扣抵『銷項稅額』比例，則計算之比值勢必失實，導致可扣抵之進項稅額未克充分扣
抵之損害納稅人權利結果。」（三）全國最高財稅主管機關財政部為了解決修正前「
兼營營業人營業稅額計算辦法」使購進時且銷售時均免稅之產品，影響其他產品進項
稅額全數扣抵之權益，經原告與其他同業委請會計師向財政部多年陳情後，才毅然決
然於八十一年八月二十五日重新修訂該辦法並增列「直接扣抵法」以供營業人選擇，
而可以大量減輕稅負。蓋若非自己發現以前訂定辦法已違法，何必於實施數年後又另
訂辦法加以修改，以減輕營業人稅額，益足證「兼營營業人營業稅額計算辦法」適用
對象不及於購買及銷售均屬免稅之本件系爭貨物。在此所謂「購買」之含義，不僅包
含自國外進口煙酒，亦包含向國內購買煙酒，此由營業稅法第九條及同法第八條第一
項第十六款之規定，均免徵營業稅可資證明，購買（含進口）及銷售煙酒均屬免稅。
更何況，被告亦於八十二年九月十六日遵照鈞院八十一年度判字第一○二六號判決及
八十二年度判字第一五○二號判決意旨做成北市稽法（乙）字第一六六六六號重核復
查決定撤銷原處分，其復查決定意旨，再三明確強調「兼營營業人營業稅額計算辦法
」其適用對象應不及於購買（進口）及銷售均免稅之本件系爭貨物（煙、酒）。（四
）本案與被告遵照鈞院八十一年度判字第一○二六號判決意旨及八十二年度判字第一
五○二號判決意旨於八十二年九月十六日以北市稽法（乙）字第一六六六六號復查決
定撤銷原核定案件性質完全相同，依「相同案件應相同處理之行政平等原則」，被告
本應自動撤銷違法之行政處分，惟被告不但置之不理，更針對本案否准退稅申請，不
但違反「行政院暨所屬各級行政機關訴願審議規則」第二十四條規定，更牴觸訴願法
第二十四條規定。（五）依鈞院八十四年十月十八日庭長評事聯席會議決議，「兼營
營業人營業稅額計算辦法」第四條之計算公式，係依營業稅法第十九條第三項授權制
訂，本項條文所稱之「其進項稅額不得扣抵銷項稅額之比例」，對進口之菸酒或其他
營業稅法第九條規定進口免徵營業稅之貨物而言，因自始既無「進項稅額」之存在，
殊不生得否扣抵「銷項稅額」問題，若亦將免稅銷售淨額列入計算當期不得扣抵「銷
項稅額」比例，則計算之比值勢必失實，導致可扣抵之進項稅額未克充分扣抵之損害
納稅人權利結果。故兼營進口（或購買）及銷售均免徵營業稅之貨物，應無「兼營營
業人營業稅額計算辦法」第四條計算公式之適用，更何況，同性質案件經訴願決定機
關訴願決定撤銷原處分在案，並且被告亦曾於八十二年九月十六日遵照鈞院八十一年
度判字第一○二六號判決意旨及八十二年度判字第一五○二號判決意旨，以北市稽法
（乙）字第一六六六六號復查決定撤銷原核定在案，正彰顯再訴願決定顯然違背營業
稅法第十五條規定。四、再訴願決定違背稅捐稽徵法第一條之一規定。（一）依增訂
稅捐稽徵法第一條之一規定：「財政部所發布之解釋函令，對於據以申請之案件發生
效力。但有利納稅義務人者，對於尚未核課確定之案件適用之。」就文義而言，係指
財政部依人民申請所為解釋函令，其效力及於據以申請之案件。如有利納稅義務人，
則對於尚未核課確定案件，亦適用之。」（二）原告於八十年六月十四日委請會計師
向財政部申請修正「兼營營業人營業稅額計算辦法」改採「直接扣抵法」，財政部基
於原告之申請而發布修正該辦法，依前述稅捐稽徵法第一條之一規定，其效力當然及
於原告據以申請之本案。因此，再訴願決定當然違背稅捐稽徵法第一條之一規定。綜
上論結，本案具有行政訴訟法第一條第一項規定之原因，至為明確，為此狀請大院判
決，撤銷再訴願決定、訴願決定及原處分等語。
被告答辯意旨略謂︰一、查兼營營業人營業稅額計算辦法，係依營業稅法第十九條第
三項規定之授權而訂定之中央法規，該辦法未經廢止前，仍屬有效之法令。又該辦法
並未逾越法律授權之目的及範圍，與租稅法律主義並無牴觸，亦經司法院釋字第三九
七號解釋在案。原告既係兼營銷售免稅貨物之營業人，自有該辦法之適用，故原告以
比例扣抵法計算不得扣抵之進項稅額，自無稅捐稽徵法第二十八條所指適用法令錯誤
或計算錯誤之情事。二、次查營業稅法第十九條第三項授權立法之精神，係本實質課
稅原則，亦即在第一項已列舉排除「不得扣抵銷項稅額」項目情形下，兼顧兼營第八
條第一項免稅貨物或勞務，或因同法其他規定而有部分不得扣抵情形下之營業人，許
其就進口、銷售均屬免稅項目與其他應稅項目，其因共同使用固定資產與共同營業費
用而有進項稅額（如管理、人事、銷售有關之進項等」者，亦得依其所占比例併入調
整計算應納稅額，以真實反映營業進銷情形，並便利徵納雙方，此亦為加值型營業稅
之精神所在。反之，若將上述免稅貨物之銷售額均免列入計算不得扣抵進項稅額之比
例，當使兼營免稅貨物營業人所支付於上開管銷費用有關之進項稅額均得全數扣抵其
他銷項稅額，而致違反加值型營業稅之精神。此為台北市政府在前訴願決定後之一致
見解，印證前揭司法院釋字第三九七號解釋理由所指：「主管機關基於法律授權所訂
定之各種命令，於不違反法律授權意旨之限度內，並非不得增刪修訂或變更其見解（
釋字第二八七號解釋參照），故不能因而認財政部改前開辦法，兼採直接扣抵法，即
謂原本所採之比例扣抵法為違法。」復查修正前之兼營營業人營業稅額計算辦法，係
依據便利課稅原則採用愛爾蘭、荷蘭、德國等國立法例予以訂定，雖就個別行業之特
殊性未予完全斟酌，致有營業人稅負大於其不兼營稅負之情形，惟亦有減輕稅負者。
因此依據實質課稅原則及參考英國、法國等國之立法例，予以修正增列「直接扣抵法
」供兼營營業人擇用，目的在於改進稅負不合理之現象，使帳簿記載完備、能明確區
分購買貨物或勞務實際用途之兼營營業人，可應用直接扣抵法更真實反應其不得扣抵
比例，以使營業稅制更趨於公平合理，惟須在該辦法第八條之一規定之條件下，方得
適用直接扣抵法，非謂舊辦法必然錯誤，亦非指修正前兼營營業人營業稅額計算辦法
之規定，適用對象應不及於購買及銷售均屬免稅之貨物，此觀之司法院釋字第三九七
號解釋理由自明。四、又查鈞院雖於八十四年九月二十一日及十月十八日庭長評事聯
席會議就上述法律問題作成決議：「『兼營營業人營業稅額計算辦法』第四條之計算
公式，係依營業稅法第十九條第三項授權制訂，．．．故兼營進口及銷售均免徵營業
稅之貨物，應無『兼營營業人營業稅額計算辦法』第四條計算公式之適用。」嗣有八
十四年度判字第二六一四號、第二六一八號、第二七七○號、第二八一三號、第二九
三二號、第三○二四號及第三○八六號等判決均持上開決議見解，將原處分、原決定
撤銷。惟查上開判決，尚非判例，且屬個案之判決，是對本件尚無拘束力。又上開庭
長評事聯席會議決議所指進銷皆免徵營業稅之貨物，應無進項稅額，固非無見。惟稅
捐之課徵應本實質課稅原則，在兼營營業人營業稅之計算，其進項稅額除有不能計算
之情形下，自應以營業稅法第十九條第三項所稱實際情形為基準。關於兼營營業人之
進項稅額是否適用兼營營業人營業稅額計算辦法計算其不得扣抵銷項稅額之比例，已
如上述，而上開聯席會議決議及判決，究其意當係指進銷免稅貨物之進銷貨物成本無
進項稅額而言，並未及進銷皆免稅之貨物於管銷費用之進項稅額，因免稅貨物管銷所
需之貨物（如陳列設備）、勞務（如運輸或廣告）及共同使用之固定資產，仍有發生
進項稅額之情形。否則，若將之免予列入計算不得扣抵進項稅額比例，將使兼營免稅
貨物營業人所支付與上開管銷費用有關之進項稅額均得全數扣抵其他銷項稅額，而與
實質課稅原則及加值型營業稅之精神有違，故本案仍應適用兼營營業人營業稅額計算
辦法將此不得扣抵之比例併入調整計算應納稅額。五、按原告以「（銷項稅額＋不可
扣抵之進項稅額）÷應稅品之銷貨收入」計算其所繳之營業稅率，惟所謂百分之五營
業稅率，乃指營業人於銷售貨物時之就銷售額向後手（買受人）代收之營業稅率，而
非指應納稅額與兼營營業人營業總額間之比率，是以本件應無系爭貨物營業稅實際徵
收率超過百分之五之問題。至台北市政府八十四年五月二十五日（八四）府訴字第八
四○二五三九二號訴願決定，係以原告得扣抵之進項稅額變成不得扣抵，是否會造成
原告繳納之營業稅超過現行百分之五徵收率為由，責成本處再予詳研，尚非直指原處
分即為違法或不當。故本處維持其原處分，自無違反司法院釋字第三六八號解釋之意
旨。本件即已究明並未超收營業稅，則原處分並無不合，請駁回原告之訴等語。
　　理  由
按「納稅義務人對於因適用法令錯誤或計算錯誤溢繳之稅款，得自繳納之日起五年內
提出具體證明，申請退還。．．．」為稅捐稽徵法第二十八條所明定。又「左列貨物
或勞務免徵營業稅：一．．．十六政府專賣事業銷售之專賣品及經許可銷售專賣品之營
業人，依照規定價格銷售之專賣品。」、「進口左列貨物免徵營業稅：一．．．二關
稅法第二十六條規定之貨物。」、「營業人因兼營第八條第一項免稅貨物或勞務．．
．其進項稅額不得扣抵銷項稅額之比例與計算辦法，由財政部定之。」及「依第四章
第一節規定，計算稅額之營業人，進口供營業用之貨物，除乘人小汽車外，於進口時
免徵營業稅。但兼營第八條第一項免稅貨物或勞務者，其進口貨物，應徵營業稅之比
例及報繳辦法，由財政部定之。」分別為營業稅法第八條第一項第十六款、第九條第
二款前段、第十九條第三項及第四十一條第二項所規定。復按「左列各款進口貨物免
稅：一．．．七專賣機關進口供專賣之專賣品。」復為關稅法第二十六條第七款定有
明文。又按「本辦法所稱當期或當年度進項稅額不得扣抵銷項稅額之比例（以下簡稱
不得扣抵比例），係指各該期間免稅銷售淨額及依第四章第二節規定計算稅額部分之
銷售淨額，占全部銷售淨額之比例。但土地及各級政府發行之債券及依法應課徵證券
交易稅之證券之銷售額不列入計算。．．．」、「兼營營業人進口供營業用之貨物，
除乘人小汽車外，應依左列公式計算其應納營業稅額，併同當期營業稅額申報繳納。
應納稅額＝（關稅完稅價格＋進口稅捐＋商港建設費＋貨物稅）×徵收率×當期不得
扣抵比例。」及「兼營營業人最近三年內無重大逃漏稅，且帳簿記載完備，能明確區
分所購買貨物、勞務或進口貨物之實際用途者，得向稽徵機關申請核准採用直接扣抵
法，按貨物或勞務之實際用途計算進項稅額可扣抵銷項稅額之金額及進口貨物、購買
本法第三十六條第一項勞務之應納稅額。．．．」亦分別為兼營營業人營業稅額計算
辦法第三條、第五條及第八條之一所規定。又「財政部中華民國七十五年二月二十日
台財稅第0000000號令發布之『兼營營業人營業稅額計算辦法』係基於營業稅
法第十九條第三項具體明確之授權而訂定，並未逾越法律授權之目的及範圍，與租稅
法律主義並無牴觸。．．．」司法院釋字第三九七號解釋有案。另「營業人專營銷售
外國菸酒者，依營業稅法第十九條第二項規定，其進項稅額不得申請退還。其為兼營
銷售外國菸酒者，其進項稅額不得扣抵銷項稅額之比例與計算，應依『兼營營業人營
業稅額計算辦法』之規定辦理。」為財政部七十六年二月十三日台財稅第七五一九九
八六號函所釋示。本件原告係兼營銷售免稅貨物之營業人，於八十四年三月十七日以
其八十年度因適用法令錯誤，致誤按兼營營業人營業稅額計算辦法規定，而溢繳營業
稅一○、二五四、七二四元，乃依首揭稅捐稽徵法第二十八條規定，向被告申請退稅
，案經其所屬大安分處以八十四年三月二十二日北市稽大安(甲)字第一一九四二號函復
否准退稅，揆諸首揭說明，並無不合，訴願、再訴願決定遞予維持，亦無違誤。原告
起訴為前開主張，惟查：(一)進口、銷售菸酒均免徵營業稅，並無進項稅額，惟兼營營
業人於菸酒銷售時，其共同使用之固定資產與共同營業費用有進項稅額（如管理、人
事、銷售有關之進項等），若將銷售菸酒免稅銷售額免予列入計算不得扣抵進項稅額
之比例，將使兼營免稅貨物營業人所支付予上開銷售費用有關之進項稅額均得全數扣
抵其銷項稅額，違反加值型營業稅之精神，自應適用兼營營業人營業稅額計算辦法將
此不得扣抵之比例併入調整計算應納稅額。(二)次查財政部中華民國七十五年二月二十
日台財稅字第0000000號令發布之「兼營營業人營業稅額計算辦法」係基於營
業稅法第十九條第三項具體明確之授權而訂定，並未逾越法律授權之目的及範圍，與
租稅法律主義並無牴觸。」業經司法院於八十五年二月十六日以釋字第三九七號解釋
在案。其解釋理由書並說明：「現行營業稅法對於營業稅之課徵係採加值型營業稅及
累積型轉手稅合併立法制，前者依營業稅法第四章第一節規定，係按營業人進、銷稅
額之差額課稅；後者依同法第四章第二節規定，係按營業人銷售總額課徵營業稅。依
營業稅法第十五條第一項規定，營業人當期銷項稅額（指營業人銷售貨物或勞務、或
依規定所應收取之營業稅額）扣減進項稅額（指營業人購買貨物或勞務時，依規定支
付之營業稅額）之餘額，即為當期應納或溢付營業稅額。營業人得以購買貨物或勞務
所支付之進項稅額申報扣抵銷售貨物或勞務之銷項稅額，應以其所銷售之貨物或勞務
屬於應稅者為限。依營業稅法第十九條第一項規定同條項所定之進項稅額，不得扣抵
銷項稅額，又同條第二項規定專營免稅貨物或勞務者，其進項稅額不得申請退還。但
就兼營營業稅法第八條免稅貨物或勞務者，其購進所營免稅貨物或勞務，或營業人非
供本業及附屬業務使用之貨物或勞務等第十九條第一項所列之進項稅額，因與得扣抵
之進項稅額，有不易明確劃分之情形，為合理計算應納稅額，營業稅法第十九條第三
項乃授權財政部就兼營營業稅法第八條第一項免稅貨物或勞務，或因本法其他規定而
有部分不得扣抵情形者，其進項稅額不得扣抵銷項稅額之比例與計算辦法，由財政部
定之，作為稽徵或納稅之依據。此種法律基於特定目的，而以內容具體、範圍明確之
方式，就徵收稅捐所為之授權規定，並非憲法所不許（釋字第三四六號解釋參照）。
財政部七十五年二月二十日台財稅第0000000號令發布之「兼營營業人營業稅
額計算辦法」係基於營業稅法第十九條第三項具體明確之授權而訂定，其所採之比例
扣抵法，旨在便利徵納雙方徵繳作業，並未逾越授權之目的及範圍。加值型營業稅係
對貨物或勞務在生產、提供或流通之各階段，就銷售金額扣抵進項金額後之餘額（即
附加價值）所課徵之稅，涉及稽徵技術、成本與公平，有其演進之過程。關於如何計
算兼營營業人之應納稅額，各國多採比例扣抵法，亦有規定帳載完備，得明確劃分勾
稽，而經核准者，得採直接扣抵法。財政部於八十一年八月二十五日修正上開辦法，
規定自八十一年九月一日起，兼營營業人帳簿記載完備，能明確區分所購買貨物或勞
務之實際用途者，得向稽徵機關申請核准採用直接扣抵法，按貨物或勞務之實際用途
計算其進項稅額可扣抵銷項稅額之金額，使兼營營業人有所選擇，係在因應我國營業
稅制之發展，兼顧實情與公平所為之改進。查主管機關基於法律授權所訂定之各種命
令，於不違反法律授權意旨之限度內，並非不得增刪修訂或變更其見解（釋字第二八
七號解釋參照），故不能因而認財政部修改前開辦法，兼採直接扣抵法，即謂原本所
採之比例扣抵法為違法。」依此解釋意旨，兼營營業人自八十一年九月一日起，欲採
用直接扣抵法者，除須帳簿記載完備能明確區分所購買貨物或勞務之實際用途外，並
須向稽徵機關申請，且經稽徵機關核准，始得採用直接扣抵法。是營業人於八十一年
八月三十一日以前，如有兼營銷售應稅及免稅貨物者，均應依上揭辦法計算其應納營
業稅額，至為明顯。從而原告主張：兼營進口（或購買）及銷售均免徵營業稅之貨物
，應無「兼營營業人營業稅額計算辦法」第四條計算公式之適用云云，而有稅捐稽徵
法第二十八條所指適用法令錯誤或計算錯誤情事，顯有誤會。原告所引本院八十一年
度判字第一○二六號、八十二年度判字第一五○二號、八十四年度判字第八四九號、
第三○八一號、八十五年度判字第五九三號、八十五年度判字第一六六一號判決有無
拘束本案效力一節，查「司法院解釋憲法，並有統一解釋法律及命令之權，為憲法第
七十八條所明定，其所為之解釋，自有拘束全國各機關之效力，各機關處理有關事項
，應依解釋意旨為之，違背解釋之判例，當然失其效力。．．．」司法院釋字第一八
五號解釋甚明。又「中央或地方機關就其職權上適用同一法律或命令發生見解歧異，
本院依其聲請所為之統一解釋，除解釋文另有明定者外，應自公布當日發生效力。各
機關處理引起歧見之案件及其同類案件，適用是項法令時，亦有其適用。．．．」亦
經司法院釋字第一八八號解釋有案。又行政訴訟法第四條所規定之「拘束力」，依其
立法意旨，係針對個案而言，此觀該條條文規定為「就其事件」自明。查原告所引前
揭判決所持見解，屬於個案判決，且非判例，依前開司法院解釋，自司法院釋字第三
九七號解釋後，應不再援用，尚不發生相同案件應相同處理之行政平等原則之問題。
又台北市稅捐稽徵處9.16.北市稽法乙字第一六六六六號復查決定，依前開說明，亦
無拘束本案效力。本院八十四年十月十八日庭長評事聯席會議決議，自司法院釋字第
三九七號解釋後，對於系爭年度內依修正前辦法規定，自行依比例扣抵法計算繳納完
畢確定案件，亦應不再援用。查關於如何計算兼營營業人之應納稅額，各國多採比例
扣抵法，亦有規定帳載完備，得明確劃分勾稽，而經核准者，得採直接扣抵法，財政
部八十一年八月二十五日修正該辦法，規定自八十一年九月一日起兼營營業人帳簿記
載完備，能明確區分購買貨物或勞務實際用途者，得向稽徵機關申請核准，採用直接
扣抵法，按貨物或勞務之實際用途計算其進項稅額可扣抵銷項稅額之金額，使兼營營
業人有所選擇，係在因應我國營業稅制之發展，兼顧實情所為之改進；財政部基於法
律授權所訂定之法規，於不違反法律授權意旨之限度內，並非不得增刪修訂或變更其
內容，自不得因而認財政部修正該辦法，兼採直接扣抵法，即謂原本所採之比例扣抵
法為違法，違反加值稅基本精神。（前揭司法院釋字第三九七號解釋理由書參照）按
稅捐稽徵法第二十八條規定納稅義務人得申請退還之稅款，係指因適用法令錯誤或計
算錯誤而溢繳者而言。本件原告適用兼營營業人營業稅額計算辦法規定繳納營業稅，
並無適用法令錯誤情形，已如前述，且依本院三十六年判字第十六號判例：「當事人
主張事實須負舉證責任倘其所提出之證據不足為主張事實之證明自不能認其主張之事
實為真實。」則被告既否認原告有溢繳稅款之情事，自應由原告負舉證證明其有溢繳
稅款之事實，茲原告既未提出具體證據證明其有溢繳稅款之情事，則被告否准退還稅
款，揆諸首揭說明，並無不合。「末查原告以「（銷項稅額，不可扣抵之進項稅額）
÷應稅品之銷貨收入」計算其所繳之營業稅率，惟所謂百分之五營業稅額，乃指營業
人於銷售貨物時之就銷售額向後手（買受人）代收之營業稅率，而非指應納稅額與兼
營營業人營業總額間之比率，是以本件應無系爭貨物營業稅實際徵收率超過百分之五
情形，自與司法院釋字第三六八號解釋之意旨無違。原告起訴意旨，核無理由，應予
駁回。
據上論結，本件原告之訴為無理由，爰依行政訴訟法第二十六條後段，判決如主文。
中    華    民    國     八十七      年     十二     月       四        日
                    行 政 法 院 第 四 庭
                                審 判 長 評  事      葉  振  權
                                         評  事      劉　鑫　楨
                                         評  事      吳      仁
                                         評  事      吳  錦  龍
                                         評  事      吳  明  鴻
右  正  本  證  明  與  原  本  無  異
                                         法院書記官  張  惠  美
中    華    民    國     八十七      年     十二     月       七        日
